【裁判字號】    98,消債更,588
【裁判日期】    980414
【裁判案由】    聲請更生程序
【裁判全文】
臺灣高雄地方法院民事裁定           98年度消債更字第588號
聲  請  人  甲○○
上列當事人聲請消費者債務清理事件，本院裁定如下：
    主  文
聲請駁回。
聲請費用由聲請人負擔。
    理  由
一、本件債務人主張：伊因有不能清償情事，曾依「中華民國銀
    行公會會員辦理消費金融案件無擔保債務協商機制」（下稱
    無擔保協商）申請債務協商並成立，約定自民國95年6 月起
    ，分120 期，年利率7.5 ％，每月繳納新台幣（下同）8,88
    0 元。又聲請人96年1 月至4 月間，平均每月收入僅2,478
    元，加上政府補助款1,800 元，每月實質收入僅約4,278 元
    ，實已無法維持生活，實係因不可歸責之事由，以致聲請人
    履約上生有重大困難而毀諾。後雖任職於高雄果菜市場，每
    月薪資亦僅20,000元，加上政府補助款約6,000 元，亦不足
    支付每月26,383元之必要生活費支出，自無餘額可給支付協
    商款項，迫不得已僅得於98年2 月間提出更生之聲請，實係
    因其客觀上確有不可歸責之事由，以致聲請人履約上生有重
    大之困難。又伊無擔保或無優先權之債務總額未逾1,200 萬
    元，復未經法院裁定開始清算程序或宣告破產，爰向本院聲
    請更生等語。
二、經查：
  (一)按「債務人與金融機構協商成立者，不得聲請更生或清算。
    但因不可歸責於己之事由，致履行顯有重大困難者，不在此
    限」、「本條例施行前，債務人依金融主管機關協調成立之
    中華民國銀行公會會員，辦理消費金融案件無擔保債務協商
    機制與金融機構成立之協商，準用前項之規定」消費者債務
    清理條例第151 條第5 、6 項定有明文。
  (二)債務人所主張之上開事實，業據提出債權人清冊、財產狀況
    說明書、財團法人金融聯合徵信中心之債權人清冊及當事人
    綜合信用報告、戶籍謄本、土地及建物登記謄本、前置協商
    申請書及退件通知函、前置協商收入切結書、聲請人與及其
    前夫受扶養人之95年、96年所得清單及財政部高雄市國稅局
    財產歸屬資料清單、勞健保支出證明、大樓管理費收據、交
    通費收據、水費收據、電費收據、瓦斯費收據、學費收據、
    聲請人次子出生證明書、聲請人配偶薪資單、富邦產物保險
    繳費單、三商美邦人壽保險單及明細、地價稅收據、牌照稅
    收據、燃料費收據等文書為證。復經中國信託商業銀行函附
    與聲請人繳款狀況之資料在卷可稽。
  (三)依前開消費者債務清理條例第151 條第5 項規定，債務清償
    方案成立後，應由債務人按其條件履行，如於其後發生情事
    變更，在清償期間內之收入或收益不如預期，致該方案履行
    困難甚或履行不能，而有不可歸責於己之事由，始能聲請更
    生或清算。此項規定旨在避免債務人任意毀諾已成立之協商
    ，濫用更生或清算之裁判上債務清理程序，蓋以債務清償方
    案係經當事人行使程序選擇權所為之債務清理契約，債務人
    應受該成立之協議所拘束。債務人既已與金融機構協商成立
    ，如認該協商方案履行有其他不適當情形，自仍應再循協商
    途徑謀求解決。經查，聲請人前於95年6 月間與銀行債務協
    商成立後，繳款至96年初後即毀諾並未依協議還款，而於毀
    諾時間點，聲請人雖主張其該月收入加上政府補助僅4,278
    元，並提出有96年度所得清單為憑。惟聲請人主張其96年4
    月任職於高雄果菜市場之工作，並未見其有申報所得資料之
    記錄，故聲請人毀諾之時是否有類似之無須申報所得之收入
    ，本院無從知悉，聲請人泛稱其毀諾時因收入不足繳納協商
    款項，但並未提出具體事證敘明，本院實難評估此一協商方
    案是否逾越其負擔範圍。
  (四)聲請人主張其每月薪資亦僅20,000元，加上政府補助款約6,
    000 元，亦不足支付每月26,383元之必要生活費支出，自無
    餘額可給支付協商款項，需經更生程序重整債務狀況。查(1)
    聲請人主張其每月薪資約20,000元，僅見其提出一紙切結書
    為憑，並未見其提出其他資料可供審酌，實難認定聲請人主
    張為真；縱認聲請人之主張為真，聲請人每月薪資20,000元
    ，加上政府補助金7,153 元，每月收入則應為27,153元；(2)
    聲請人既已背負高額債務，自應撙節開支，且內政部社會司
    審酌最低生活費均已包含食、衣、住、行、育、樂之各項所
    需考量，自應以內政部社會司所頒佈之每人每月最低生活費
    為限。聲請人主張除需負擔自己之生活費外，亦應負擔其長
    女之必要生活費（由聲請人及生父平均分攤），如以96年度
    之高雄市每人每月最低生活費10,708元計算，毀諾時必要生
    活費則為16,062元（計算式：10,708＋10,708÷2 ＝16,062
    ），聲請人主張超過此一部份，自不應准許。(3)準此，聲請
    人收入27,153元扣除必要生活費16,062元後，仍餘有11,091
    元，足以繳納協商應納款項8,880 元，並無不可歸責於己之
    事由致履行顯有重大困難之事由，故本件更生實難核准。
三、綜上所述，本件聲請人聲請更生，無法立證證明其確於與金
    融機關達成前揭協商後，有不可歸責於己之事由致履行顯有
    重大困難，難謂其符合消費者債務清理條例第151 條第5項
    之規定，自不得聲請更生，應駁回其更生之聲請。
四、爰依消費者債務清理條例第8 條、第151 條第5 項、第15條
    ，民事訴訟法第78條，裁定如主文。
中    華    民    國    98    年    4     月    14    日
                  臺灣高雄地方法院鳳山分庭
                          法  官  何悅芳
以上正本係照原本作成。
如不服本裁定，應於送達後10日內，向本院提出抗告狀並表明抗
告理由，如於本裁定宣示後送達前提起抗告者，應於裁定送達後
10日內補提抗告理由書（須附繕本）。
中    華    民    國    98    年    4     月    14    日
                          書記官  洪嘉慧


司法院資訊處製作；財團法人民間司法改革基金會備份。
